【裁判字號】    94,訴,1625
【裁判日期】    950509
【裁判案由】    清償債務
【裁判全文】
臺灣桃園地方法院民事判決              94年度訴字第1625號
原      告  乙○○○
訴訟代理人  彭成青律師
被      告  范生原名：范定.
上列當事人間請求清償債務事件，於民國95年4 月25日言詞辯論
終結，本院判決如下：
    主  文
被告應給付原告新台幣壹佰參拾捌萬元，及自民國九十四年十一
月二十五日起至清償日止，按年息百分之五計算之利息。
訴訟費用由被告負擔。
    事實及理由
壹、程序方面：
    按「訴狀送達後，原告不得將原訴變更或追加他訴，但擴張
    或減縮應受判決事項之聲明者，不在此限」，民事訴訟法第
    255 條第1 項第3 款定有明文。本件原告原起訴請求：「被
    告應給付原告新台幣（下同）141 萬元，及自支付命令送達
    翌日起至清償日止，按年息5 ％計算之利息」，嗣於95年3
    月28日將訴之聲明本金金額減縮為138 萬元，其餘則不變如
    現聲明所示（見本院卷第24頁），依前揭規定應予准許，先
    此敘明。
貳、實體方面：
一、本件原告主張：
  (一)被告為原告之前女婿，被告於民國90年8 月間簽立切結書交
    予原告，承認被告之前於90年4 月10日向原告借款25萬元，
    及結算被告前所積欠原告之會款及借款116 萬元，合計積欠
    原告141 萬元，被告並承諾就其中之25萬元，由被告自90年
    9 月15日起，由永信汽車保養廠及全球影音光碟之營收內於
    每月15日按月償還原告2 萬元，另116 萬元亦需分期攤還予
    原告。
  (二)詎被告於簽立切結書後，並未清償上開欠款。按民法第229
    條第2 項前段及第3 項規定有：「給付無確定期限者，債務
    人於債權人得請求給付時，經其催告而未為給付，自受催告
    時起，負遲延責任」、「前項催告定有期限者，債務人自期
    限屆滿時起負遲延責任」，原告已於94 年8月29日寄發中壢
    建國路郵局第1634號存證信函，定期1 個月以上期限催告被
    告於函到32日內還款，被告屆期仍未清償，扣除被告為原告
    給付之保險費3 萬元後，被告尚積欠本金138 萬元及遲延利
    息，爰依消費借貸及切結書之法律關係，請求被告償還欠款
    本息。
  (三)被告所另外提出之離婚協議書係被告與甲○○所簽立，與原
    告無關，原告並未免除被告依切結書所負之債務。
  (四)並聲明：如主文所示。
二、被告則抗辯：
  (一)因永信汽車保養廠及全球影音光碟之帳目係由被告之前妻即
    原告之女兒甲○○管理，故原告之本件債權是否已自永信汽
    車保養廠及全球影音光碟之營收內獲得每月2 萬元之清償伊
    並不清楚，除上開清償方式外，被告確實未曾自己清償原告
    有關切結書之債務。
  (二)被告與甲○○於93年1 月29日簽立離婚協議書時，被告已與
    甲○○就分別需負責履行之債務為約定，故被告就上開切結
    書所載之債務已無償還義務。
  (三)並聲明：請由駁回原告之訴。
三、本件兩造不爭執之事實為：
  (一)被告於90年8 月間簽立切結書交予原告，承認被告之前於90
    年4 月10日向原告借款25萬元，及結算被告前所積欠原告之
    會款及借款116 萬元，合計積欠原告141 萬元，被告並承諾
    就其中之25萬元，自90年9 月15日起由永信汽車保養廠及全
    球影音光碟之營收內於每月15日按月償還原告2 萬元，另11
    6 萬元亦需分期攤還予原告。
  (二)被告與甲○○於93年1 月29日簽立離婚協議書，被告與甲○
    ○就離婚後雙方權利義務關係及分別需負責履行之債務為約
    定。
四、本件爭點如下：
  (一)被告就切結書所指之債務是否業已清償？
  (二)被告與甲○○簽立離婚協議書是否已使被告免除切結書所指
    之債務？
五、得心證之理由：
  (一)就「被告就切結書所指之債務是否業已清償」乙節，經審認
    被告就切結書之債務並未清償：
    1.原告係主張：伊並未自永信汽車保養廠及全球影音光碟之
      營收獲得每月2 萬元之清償，被告於簽立切結書後即未曾
      清償過切結書之債務等語。
    2.被告則抗辯：因永信汽車保養廠及全球影音光碟之帳目係
      由被告之前妻甲○○管理，故原告是否已自永信汽車保養
      廠及全球影音光碟之營收內獲得每月2 萬元之清償伊並不
      清楚等語。
    3.經查，據證人甲○○到庭證稱：伊並未將永信汽車保養廠
      及全球影音光碟之營收用以清償予原告，因為所賺的錢根
      本不夠，一直到現在這筆141 萬元之債務均完全沒有還等
      情屬實（見本院卷第23、24頁）。是依證人所述可知，原
      告迄今並未自永信汽車保養廠及全球影音光碟之營收獲得
      每月2 萬元之清償，而被告於簽立切結書後亦未曾清償過
      切結書之債務，故原告主張：伊並未自永信汽車保養廠及
      全球影音光碟之營收或自被告處獲得清償等語即為可採。
  (二)就「被告與甲○○簽立離婚協議書是否已使被告免除切結書
    所指之債務」乙節，經審認被告因切結書所負之債務並未經
    免除：
    1.原告係主張：離婚協議書係被告與甲○○所簽立，與原告
      無關，原告並未免除被告依切結書所負之債務等語。
    2.被告則抗辯：伊與甲○○簽立離婚協議書時，已與甲○○
      就分別需負責履行之債務為約定，故伊就上開切結書所載
      之債務已無償還義務等語。
    3.按「債權人向債務人表示免除其債務之意思者，債之關係
      消滅」，民法第343 條雖定有明文。然查，原告已否認其
      曾有免除被告債務之意思，再據證人甲○○亦已到庭證稱
      ：離婚協議書上所列之債務是被告要負責，而切結書上所
      載之25萬元及116 萬元債務並不包括在離婚協議書內，是
      另外的，伊與被告寫離婚協議書後，伊及原告還有與被告
      談，要被告還原告等情明確（見本院卷第23、24頁）。況
      離婚協議書係被告與甲○○所簽立，非兩造所簽立，而被
      告並未舉證原告因其與甲○○簽立離婚協議書，而對被告
      表示免除被告依切結書所負之債務。是被告抗辯：其就上
      開切結書所載之債務已無償還義務云云並非可採。
  (三)綜上，被告對切結書所載之債務並未清償，被告就切結書所
    負之債務亦不因其與甲○○簽立離婚協議書而免除。而就上
    開25萬元債務自90年9 月15日起之13個月分期清償之期限已
    屆至，另外之116 萬元債務之給付則無確定期限，按「借用
    人應於約定期限內，返還與借用物種類、品質、數量相同之
    物。未定返還期限者，借用人得隨時返還，貸與人亦得定1
    個月以上之相當期限，催告返還」、「給付無確定期限者，
    債務人於債權人得請求給付時，經其催告而未為給付，自受
    催告時起，負遲延責任」、「前項催告定有期限者，債務人
    自期限屆滿時起負遲延責任」，民法第478 條、第229 條第
    2 項前段、第3 項定有明文。原告已於94年8 月29日寄發中
    壢建國路郵局第1634號存證信函，定1 個月以上期限催告被
    告於函到32日內還款，被告於94年8 月30日收受存證信函後
    屆期仍未清償，原告復聲請核發支付命令以為催告，扣除被
    告為原告所繳之保險費3 萬元後，被告尚積欠本金138 萬元
    及遲延利息已可認定。
六、從而，原告依消費借貸及切結書之法律關係，請求被告給付
    欠款138 萬元，及自支付命令送達被告之翌日即94年11月25
    日起至清償日止，按法定利率年息5 ％計算之利息為有理由
    ，應予准許。
參、訴訟費用負擔之依據：民事訴訟法第78條。
中    華    民    國    95    年     5     月    9     日
                  民事第一庭    法  官  郭琇玲
以上正本係照原本作成
如對本判決上訴，須於判決送達後20日內向本院提出上訴狀
中    華    民    國    95    年     5     月    9     日
                            書記官  林蕙鴻


司法院資訊處製作；財團法人民間司法改革基金會備份。
